臺灣桃園地方法院交通事件裁定　　 　 94年度交聲字第278號
異　議　人
即受處分人　甲○○
原處分機關　交通部公路總局臺北區監理所
上列異議人即受處分人因違反道路交通管理處罰條例案件，不服
交通部公路總局臺北區監理所於中華民國94年5 月30日以北監自
裁字裁40-Z00000000號違反道路交通管理事件裁決書所為之處分
，聲明異議，本院裁定如下：
    主  文
原處分撤銷。
甲○○不罰。
    理  由
一、原處分意旨略以：國道公路警察局第一警察隊值勤員警處理
    異議人即受處分人甲○○於民國94年3 月12日上午7 時5 分
    許，在國道一號公路北向49.3公里處之交通事故，因該車有
    「行速80公里、限速40公里、超速40公里、南崁出口匝道超
    速失控與6J-438號車發生事故」之違規行為，遂依違反道路
    交通管理處罰條例第33條第1 項規定填製內政部警政署國道
    公路警察局公警局交字第Z00000000 號舉發通知單。嗣異議
    人於通知單上所載應到案日期前向原處分機關即交通部公路
    總局臺北區監理所申訴，經原處分機關調查結果仍認異議人
    所駕駛車輛肇事地點於匝道內，且已過速限標誌處，其未依
    規定限速行駛屬實有上開違規行為，乃依道路交通管理處罰
    條例第33條第1 項、第63條第1 項第1 款之規定，於94 年5
    月30日以北監自裁字裁40-Z00000000號裁決書，裁處異議人
    罰鍰新臺幣三千元，並記違規點數1 點之處分。
二、聲明異議意旨略以：異議人甲○○於94年3 月12日駕駛車號
    2127－KR號自用小客車，以時速70至80公里之車速，於中山
    高速公路上往北方向行駛，行經桃園南崁處欲下交流道時，
    適路面上有掉落之大塊塑膠布，異議人遂以緊急煞車減速，
    但仍閃避不及，致該車車輪因壓到上開塑膠布而打滑，且橫
    向停置於距離匝道入口不遠處路面上，並遭後車追撞造成事
    故。異議人將上開情形據實告知到場處理之國道警察局泰山
    分隊員警，竟遭該分局員警以肇事地點已過限速標示牌為由
    及以異議人於筆錄中自承之車速（時速70至80公里）為據，
    開具異議人超速罰單，異議人深感不服，為此聲明異議等語
    。
三、按法院受理交通事件，準用刑事訴訟法之規定；被告之自白
    ，不得作為有罪判決之唯一證據，仍應調查其他必要之證據
    ，以察其是否與事實相符，道路交通管理處罰條例第89條前
    段、刑事訴訟法第156 條第2 項分別定有明文。易言之，法
    院審理行為人違反道路交通管理處罰條例案件時，亦不得僅
    憑行為人之自白為認定其涉有違規事實之唯一證據。
四、本件訊據異議人固不否認有於前開時間駕駛前揭汽車，在前
    述地點與李玉全所駕駛之車號6J-438號營業大貨車發生事故
    之事實，惟堅決否認有違反道路交通管理處罰條例所規定之
    超速行為，辯稱：到分隊製作筆錄時，我說我的車速約70、
    80左右，我的意思是說，我在高速公路上開車的速度，並不
    是指進入匝道之後的速度云云。經查，參酌證人即舉發本件
    違規之警員黃崇仁於本院調查時具結證稱：「（這件你們認
    定他時速八十公里，完全是依據駕駛人本身的陳述？）是的
    。（沒有其他的佐證？）沒有。」等語，足見本件除異議人
    之供述外，別無其他積極證據足資證明異議人所駕駛之汽車
    進入匝道後之車速超過時速40公里，是原處分機關顯係以異
    議人之警詢筆錄作為認定異議人違規之唯一證據，自非適法
    。且由異議人警詢筆錄所載「（肇事當時行車速率多少？）
    70至80公里」等語觀之，警方詢問時所謂「肇事當時」究係
    指異議人發現危險狀況開始煞車之時，或指碾過散落路面之
    塑膠布之時，抑或指與6J-438號貨車發生碰撞之時，實存有
    疑義，是異議人所陳之時速70至80公里，究係指何階段之速
    度，亦未臻明確，尚難僅憑異議人上開警詢筆錄之內容，即
    率認其所駕之汽車進入匝道後之車速確超過時速40公里。況
    異議人辯稱其未進入匝道前，因看見前方路面散落一塑膠布
    ，乃急忙煞車減速欲避開該塑膠布等語，與一般駕駛經驗並
    無違背，足認其在進入匝道前確已有煞車之動作甚明，稽此
    ，異議人於進入匝道前既已急踩煞車並有閃避之動作，其車
    速勢必因此降低，則其所駕駛之車輛進入匝道後是否如舉發
    單所載超速高達40公里，殊值懷疑。
五、綜上所述，本件既有前開合理懷疑之處，且除異議人之供述
    外，復無其他積極證據證明異議人有在高速公路匝道內超速
    行駛之違規行為，揆諸前開說明，自無從對異議人裁罰，原
    處分機關未詳查上情，遽依舉發機關之移送即逕予裁處異議
    人罰鍰並記違規點數，尚有未合，異議人聲明異議為有理由
    ，自應由本院撤銷原處分，另為異議人不罰之諭知。
據上論斷，應依道路交通案件處理辦法第20條，裁定如主文。
中　　華　　民　　國　　94　　年　　10　　月　　21　　日
                  交通法庭    法  官  魏于傑
上正本證明與原本無異。
若不服本裁定，得於收受裁定後5日內，向本院提出抗告狀。
                              書記官  林怡君
中　　華　　民　　國　　94　　年　　10　　月　　21　　日
